臺灣臺南地方法院刑事判決
109年度易字第1332號
聲  請  人  臺灣臺南地方檢察署檢察官
被      告  吳美珠




選任辯護人  石佩宜律師
上列被告因詐欺案件，經檢察官聲請以簡易判決處刑（109年度
偵字第10818號），本院受理後（109年度簡字第3201號），認為
不宜逕以簡易判決處刑，改依通常程序審理，判決如下：
    主  文
吳美珠共同犯詐欺得利罪，處有期徒刑參月，如易科罰金，以新
臺幣壹仟元折算壹日。
    事  實
一、吳美珠為址設臺南市○區○○○路0巷0○0號2樓之「克萊亞生技
    股份有限公司」（下稱克萊亞公司）負責人王金利之配偶，
    克萊亞公司則曾向台灣電力股份有限公司（下稱台電公司）
    申請在上址依契約供電（電號00-00-0000-00-0），並按所
    安裝電表度數依量計價收費（電表號碼00000000）。詎吳美
    珠因友人魏文利之勸誘、鼓動，竟為節省克萊亞公司之電費
    支出，即與魏文利、綽號「陳仔」之許坤祥（渠等所涉詐欺
    罪嫌均由本院另案判決或審理）共同意圖為克萊亞公司不法
    之利益，基於詐欺得利之單一犯意聯絡，由吳美珠支付新臺
    幣（下同）160,000元之代價供魏文利、許坤祥朋分，並推
    由魏文利會同許坤祥於民國108年8月間某日，在上址以剪斷
    上開電表內CT2次側A相電流線之方式（毀損部分未據合法告
    訴及起訴），使上開電表之計量失準而低於實際用電度數，
    致台電公司陷於錯誤，依不正確之度數計量收取電費；迄至
    109年4月29日止，吳美珠、魏文利及許坤祥共同以前揭方式
    接續為克萊亞公司向台電公司詐得短少計量之度數共182,94
    4度，換算詐得此部分已獲電力使用卻無須繳納電費之利益
    合計約461,019元（以每度單價2.52元計算）。嗣經台電公
    司臺南區營業處人員於109年4月29日前往上址稽查，始悉上
    情。 
二、案經台電公司訴由臺南市政府警察局第四分局報告臺灣臺南
    地方檢察署檢察官偵查後聲請以簡易判決處刑。
    理  由
一、以下所引用具傳聞證據性質之供述證據，因檢察官、被告吳
    美珠及其選任辯護人於本案言詞辯論終結前，均已不再爭執
    證據能力（參本院卷㈡即本院109年度易字第1332號卷第343
    頁），本院審酌前開證據之作成或取得之狀況，並無非法或
    不當取證之情事，且均無顯不可信之情況，依刑事訴訟法第
    159條之5規定，均具有證據能力；又以下所引用非供述證據
    性質之證據資料，則均無違反法定程序取得之情形，依刑事
    訴訟法第158條之4規定之反面解釋，亦應有證據能力，合先
    敘明。
二、訊據被告固坦承其曾委請魏文利於108年8、9月間至址設臺
    南市○區○○○路0巷0○0號2樓之克萊亞公司進行省電相關之設
    置，且台電公司臺南區營業處人員於109年4月29日前往上址
    稽查時，發現裝置於上址之電表CT2次側A相電流線遭剪斷，
    使上開電表之計量失準而低於實際用電度數等事實，惟矢口
    否認涉有共同詐欺得利之罪嫌，辯稱：其和魏文利是同鄉，
    克萊亞公司設廠的水電都是交由魏文利處理，魏文利是向其
    表示可以安裝省電裝置，其也相信魏文利的專業，所以委託
    魏文利裝設省電裝置，其不知道魏文利曾改動電表云云。經
    查：
  ㈠克萊亞公司曾向台電公司申請在上址依契約供電（電號00-00
    -0000-00-0），並按所安裝電表度數依量計價收費（電表號
    碼00000000），被告則曾以160,000元之代價委託魏文利負
    責省電設置，實際由魏文利會同許坤祥於108年8月間某日，
    在上址以剪斷上開電表CT2次側A相電流線之方式，使上開電
    表之計量失準而低於實際用電度數，致台電公司依不正確之
    度數計量收取電費，迄至109年4月29日止始為台電公司臺南
    區營業處人員稽查發現等客觀事實，業據被告自承在卷，且
    有證人即台電公司臺南區營業處稽查課課長蔡宜真與證人即
    克萊亞公司負責人（被告配偶）王金利於警詢中之證述、證
    人即克萊亞公司總經理（被告之子）王頌評與證人魏文利於
    本案或相關案件警詢及偵查中之陳述、證人許坤祥於另案警
    詢及偵查中之陳述可互為參照映證（警卷第9至19頁，偵卷
    即臺灣臺南地方檢察署109年度偵字第10818號卷第7至8頁、
    第10至14頁，本院卷㈡第115至135頁、第271至273頁、第275
    至277頁、第279至283頁），並有台電公司用電實地調查書
    、台電公司繳費憑證、台電公司臺南區營業處109年11月17
    日陳報狀暨相關陳情書、切結書、網路徵人公告、員工名冊
    及個人出勤報表、核減後追償電費計算說明等資料在卷可稽
    （警卷第21頁、第23頁，本院卷㈠即本院109年度簡字第3201
    號卷第25至227頁）。而證人魏文利嗣因上開犯行涉犯共同
    詐欺得利罪嫌，經檢察官以109年度偵字第9493號、第10790
    號提起公訴，再經本院以109年度易字第1383號判決認定有
    罪，並判處有期徒刑6月在案；證人許坤祥則因上開犯行涉
    犯共同詐欺得利罪嫌，經檢察官以110年度偵字第4291號聲
    請以簡易判決處刑等情，另有上開起訴書、聲請簡易判決處
    刑書及判決附卷可佐（本院卷㈡第23至28頁、第287至289頁
    、第313至324頁），是綜上證據資料相互勾稽，上述事實均
    堪認定。
  ㈡又證人魏文利於109年6月4日警詢中即稱：「因為吳美珠曾向
    我詢問有無使工廠節電的方法，我便介紹『陳仔』來替克萊亞
    公司更改電表設備。」、「（問：你於何時介紹『陳仔』至克
    萊亞公司的工廠更改電表設備？）於去（108）年8、9月間
    。」、「（問：『陳仔』 至克萊亞公司的工廠更改電表設備
    時，你是否在場？）有。」、「（問：你是否知悉『陳仔』更
    改電表之手法是違法行為？）知道。」、「（問：你找『陳
    仔』替克萊亞公司更改電表設備，代價多少？）我向克萊亞
    公司收取160,000元，我個人拿100,000元，剩餘60,000元給
    『陳仔』。」、「（問：你介紹之『陳仔』替克萊亞公司更改電
    表設備，吳美珠是否知悉你們是用違法方式導致有節省電費
    之效果，而非真正合法節電？）她應該知道。」等語（本院
    卷㈡第123至125頁）；於翌（5）日偵查中先陳稱：「……我跟
    吳美珠說我有特殊的方案可以省電，她說就委託你了，她叫
    我跟張小姐或是她兒子王頌評聯絡後續的細節。」、「（問
    ：吳美珠知不知道你幫他改電表這1件事是違法的？）我有
    跟她說過。」、「（問：你如何跟她說的？）我跟她說電表
    修改、拔線路、拆封條是有風險的，是違法的，但是我們是
    用特殊的線路拆除，如果被台電發現，台電會把電表拆回去
    檢驗。」、「（問：你有無跟吳美珠保證這個是合法的節電
    設備？）沒有。我跟她說可以節電，但是我沒有說這是合法
    的。」等語，並具結證稱：「（你當時是如何跟吳美珠說改
    電表的手法？）就如同我剛剛說的。我跟吳美珠說我有特殊
    的方案可以省電，她說就委託你了，她叫我跟張小姐或是她
    兒子王頌評聯絡後續的細節。」、「（問：吳美珠知不知道
    你介紹人家幫她改電表這1件事是違法的？）她知道，我有
    跟她說過，我跟她說電表修改、拔線路、拆封條是有風險的
    ，是違法的，但是我們是用特殊的線路拆除，如果被台電發
    現，台電會把電表拆回去檢驗，跟業主沒有關係。」、「（
    問：你有無跟吳美珠保證這個是合法的節電設備？）我沒有
    保證，我沒有跟她說是合法的。」等語明確（偵卷第11頁正
    面、第13頁正面）。參以證人魏文利於偵查中已證稱與被告
    間之交情不錯等語（偵卷第13頁正面），被告於警詢、偵查
    及本院審理時亦均陳稱證人魏文利是其同鄉，其曾委請證人
    魏文利處理克萊亞公司設廠之水電事宜等語（參警卷第3頁
    ，偵卷第3頁反面，本院卷㈡第351至353頁），顯見被告與證
    人魏文利間實有相當之交誼及信賴關係；且無論證人魏文利
    是否與被告共犯，就證人魏文利自身應負之刑責亦無必然之
    影響，衡情證人魏文利尚無在承認自身犯行之際，又刻意誣
    攀被告知情之誘因或必要。
  ㈢再依一般常情，公司如須裝設合法正當之省電裝置，理應依
    循正常之撥款、記帳等會計流程進行，然被告於本院準備程
    序中係陳稱：省電裝置花了160,000元，是克萊亞公司的錢
    ，帳有點混在一起，不知道有沒有在公司支出明細中等語（
    參本院卷㈡第58頁），被告又迄未能提出克萊亞公司支出此
    等款項之相關帳目資料，顯有悖於一般公司運作之常態，尚
    不無因事涉不法而刻意規避、隱匿此項支出之可能，證人魏
    文利證稱被告知悉伊改電表是違法的等語，即非無據；且克
    萊亞公司如確實花費160,000元裝設合法之省電裝置，於安
    裝前本應對於裝置之位置及運作方式稍加瞭解，於安裝完成
    後更應確認裝置之所在及使用方式並進行驗收，俾公司人員
    日後可自行判斷該裝置是否正常發揮作用，被告卻始終未能
    陳述證人魏文利究竟應在克萊亞公司內何處、裝設何種樣式
    之省電裝置，益見被告所辯與常情至為相違，不足採信。復
    佐以證人王金利於警詢中即稱：「第1次裝設完後，因為今
    年（指109年）3月17日我們跟台電申請企業降容，所 以我
    老婆（指被告，下同）在3月16日有請魏文利先來恢復原狀
    ，3月17日台電人員來現場確認降容完畢後，我老婆在3月18
    日再請魏文利來裝設省電裝置。」、「（問：承上題，3月1
    6日的恢復及3月18日的裝設，有無收費？）沒有。」、「（
    問：為何沒有收費？）因為魏文利說他是包到底，這算是售
    後服務，所以後來沒有收費。」、「我們公司遭台電稽查後
    ，我詢問之下才知道這件事情，不然我也不知道她（指被告
    ）有請魏文利來裝設所謂省電裝置。」等語（警卷第10至11
    頁）；且證人魏文利與另案被告黃萬選間於109年3月16日曾
    有：「黃：要恢復起來對嗎」、「魏：嘿，對對對」，「魏
    ：我們是要評估他會過來看，一般是在網路改過去就好」、
    「黃：對啊，台電是都這樣啊」、「魏：是這樣沒錯，但是
    我們都要防，現在要確定這個禮拜內哪一天會提早跟你說，
    例如說禮拜五，你就等我的電話隨時動作，這樣好嗎」，及
    敘及克萊亞公司地址等相關對話，另有通訊監察譯文可供參
    佐（本院卷㈡第139至145頁），亦可證證人王金利所述被告
    於109年3月16日先委請證人魏文利至克萊亞公司恢復原狀乙
    事，確屬無誤。是由被告於台電公司人員至克萊亞公司調降
    契約容量前、後，均曾刻意通知證人魏文利前來處理乙情，
    足見被告應已知悉證人魏文利所採用之省電手法並非合法手
    段，始有於台電公司人員到場前預作準備，及於台電公司人
    員離去後再行調整之必要，由此更可徵證人魏文利證述伊曾
    向被告表示電表修改、拔線路、拆封條是有風險的，是違法
    的等語，實屬可信。
  ㈣再證人魏文利剪斷裝置於克萊亞公司之電表CT2次側A相電流
    線之行為，因已改造電表內部結構，導致電表計量失準乙節
    ，有證人蔡宜真於警詢中之證述足供查考（警卷第18頁）；
    雖因事實上無法回溯克萊亞公司每月實際用電度數，以查得
    確實短計之用電度數並計算克萊亞公司實際所獲得之少繳電
    費利益，然電業法第56條、違規用電處理規則第6條等規定
    ，已就詐取電能數量之計算及計價等追償標準加以規範，而
    台電公司亦係依據前揭規定及克萊亞公司陳明之員工出勤人
    數、營業時間等資料，計算應向克萊亞公司補收之電力度數
    及應追償之電費金額等節，復有台電公司臺南區營業處109
    年11月17日陳報狀暨陳情書、切結書、網路徵人公告、員工
    名冊及個人出勤報表、核減後追償電費計算說明等資料存卷
    可據（本院卷㈠第25至227頁），此部分應係台電公司本於專
    業及追償電費實務經驗所為之核算，克萊亞公司對此計算結
    果亦無意見而已繳清該等款項，另有台電公司繳費憑證在卷
    可佐（警卷第23頁），上開計算結果當可憑信。惟因上開計
    算方式尚包含推算之時間範圍、追償電費（即以每度電價×1
    .6倍為計算標準）等問題，固得作為民事損害賠償請求之依
    據，但於刑事案件中認定被告與證人魏文利、許坤祥共同以
    改造電表方式為克萊亞公司向台電公司詐得之少繳電費利益
    時，仍應以渠等實際所為犯行之犯罪時間及當時之每度電費
    為標準而據以判斷。本件檢察官起訴係認證人魏文利於108
    年8、9月間某日為改造電表之行為，迄至109年4月29日始為
    台電公司人員稽查發現，自應以108年8月至109年4月為被告
    與證人魏文利、許坤祥共同為克萊亞公司向台電公司詐得少
    繳電費利益之犯罪期間，依台電公司陳報之上開追償電費計
    算說明（參本院卷㈠第227頁），此段期間應補收之電力度數
    共182,944度，以每度電價2.52元計算，克萊亞公司因此獲
    得少繳電費之利益即應為461,019元（182,944度×每度2.52
    元≒461,019元，元以下四捨五入）。
  ㈤綜上所述，本件事證已臻明確，被告所辯無非臨訟卸責之詞
    ，尚無可採，其上開犯行洵堪認定，應予依法論科。
三、論罪科刑：
  ㈠按用電戶與台電公司間存有供電契約關係，台電公司依約將
    電力輸送至用戶端，自有同意將該電力移轉予用電戶使用之
    意，而台電公司為依量計價收費，在用戶端安裝電表，於用
    電戶用電時，即由電表累計用電量，並定期派員抄表取得電
    表度數後，逕依該度數計價而按期向用電戶收取電費。是如
    用電戶為節省電費支出，擅自改變電表之構造使電表計算實
    際用電量之功能失效不準，因該用電戶改變電表構造前後繼
    續使用電能均係經台電公司依約同意移轉使用，核與「未經
    他人同意」，以和平手段將他人持有之物移入自己或第三人
    支配管領之刑法竊盜罪構成要件有間；然該用電戶故意使電
    表失準少計實際用電度數，台電公司因誤認依該電表抄得之
    度數為真實而陷於錯誤，逕依該少於實際用電度數之不實度
    數計價收取電費，用電戶因此獲得少繳電費之利益，自係向
    台電公司行使詐術，藉此獲得少繳電費之財產上不法利益，
    而該當刑法詐欺得利罪之構成要件。查被告係於台電公司正
    常供電予用戶克萊亞公司時，推由證人魏文利、許坤祥以剪
    斷電表內CT2次側A相電流線之方式施以詐術，使台電公司陷
    於錯誤，依失準之電表計量之不正確度數計價而少收電費，
    被告則因此為克萊亞公司獲取少繳電費之利益，故核被告所
    為係犯刑法第339條第2項之詐欺得利罪。
  ㈡次按共同正犯之意思聯絡，原不以數人間直接發生者為限，
    縱有間接之聯絡者，亦包括在內（最高法院109年度臺上字
    第2328號刑事判決意旨參照）。共同實行犯罪行為之人，在
    合同意思範圍內，各自分擔犯罪行為之一部，相互利用他人
    之行為，以達其犯罪之目的者，即應對於全部所發生之結果
    共同負責；且共同正犯不限於事前有協定，即僅於行為當時
    有共同犯意之聯絡者亦屬之，且表示之方法，不以明示通謀
    為必要，即相互間有默示之合致亦無不可（最高法院103年
    度臺上字第2335號刑事判決意旨參照）。且以自己共同犯罪
    之意思，參與實施犯罪構成要件以外之行為，或以自己共同
    犯罪之意思，事先同謀，而由其中一部分人實施犯罪之行為
    者，均為共同正犯（司法院釋字第109號解釋意旨參照）。
    被告既知悉證人魏文利係以違法手段節省電費支出，仍支付
    代價委由證人魏文利、許坤祥實行剪斷克萊亞公司之電表內
    CT2次側A相電流線之行為，藉此為克萊亞公司獲取少繳電費
    之不法利益，足見被告與證人魏文利、許坤祥就上開詐欺得
    利犯行有直接或間接之犯意聯絡，並推由證人魏文利、許坤
    祥下手實施，應論以共同正犯。
  ㈢被告自108年8月間某日起至109年4月29日止，雖以前揭方式
    ，陸續為克萊亞公司向台電公司詐得每月少繳電費之利益，
    然被告此等舉動係為達使克萊亞公司獲取不法利益之同一目
    的，於密接之時間、同一地點以相同方式所為，其主觀上應
    係基於單一之詐欺得利之犯意，客觀上所侵害者亦為同一被
    害人之財產法益，各舉動之獨立性甚為薄弱，在刑法評價上
    以視為數個舉動之接續施行，合為包括之一行為予以評價，
    較為合理，屬接續犯，僅論以一罪。   
  ㈣爰審酌電力能源為全體國民共享之重要資源，透過使用者付
    費及公平計價之原則，方得使電力機構永續經營，達到資源
    平等、共享利用之目的，且電價高低與國家能源政策及財政
    收支亦密切相關，如以不正當方式影響計電，藉此減少電費
    開支，無異將個人之用電成本轉嫁由社會大眾承受，除造成
    台電公司損失外，更影響國家民生經濟，所生危害非微，故
    被告為圖減省克萊亞公司電費支出之私利而為本案犯行，造
    成台電公司無法合理計算其用電情形，損及公用民生事業費
    用負擔之公平性，殊為不該，被告犯後復矢口否認犯行，未
    見悔意，惟念被告前無刑事前案紀錄，素行尚佳，且被告係
    聽信證人魏文利之鼓吹始與之共犯，為此尚曾支付160,000
    元之代價，兼衡被告等人為克萊亞公司詐得不法利益之期間
    、金額，克萊亞公司已全數繳清台電公司追償之電費之客觀
    情形，暨被告自陳學歷為專科畢業，現無業，子女均已成年
    之智識程度、家庭生活狀況（本院卷㈡第354頁）等一切情狀
    ，量處如主文所示之刑，並諭知易科罰金之折算標準，以示
    懲儆。
四、併予敘明：　
　㈠檢察官聲請簡易判決處刑意旨認被告為克萊亞公司詐得少計
    之電力度數為775,979度，合計詐得少繳電費金額3,128,747
    元，嗣檢察官於本院準備程序中則依台電公司所陳報重新核
    算後之追償電費計算說明，更正被告為克萊亞公司詐得少計
    之電力度數為228,227度，合計詐得少繳電費金額920,211元
    （參本院卷㈡第58頁）；然被告與證人魏文利、許坤祥為克
    萊亞公司向台電公司詐得之少繳電費利益，應以渠等實際所
    為犯行之犯罪時間及當時之每度電費為標準計算，依此認定
    被告為克萊亞公司詐得少計之電力度數為182,944度，合計
    詐得少繳電費金額461,019元，業經本院認定在前。其中就1
    08年8月至109年4月間之金額部分，係以台電公司認定應補
    收之電力度數，以每度電費2.52元計算，非台電公司計算賠
    償金額時依據之每度電費×1.6倍之計價標準，自應將被告為
    克萊亞公司詐得之不法利益金額更正如上；而檢察官更正後
    之不法利益金額，尚包含108年5月至7月間及109年5月間推
    算之少計電力度數，此部分則不在本院認定之被告犯罪時間
    範圍內，無從認定被告另曾為克萊亞公司向台電公司詐得此
    部分不法利益，惟此部分若屬有罪，與前開經論罪之詐欺得
    利犯行應有接續犯之實質上一罪關係，故不另為無罪之諭知
    。
　㈡檢察官固另出具補充理由書，認被告與證人魏文利共犯之上
    開犯行中，尚曾由證人魏文利破壞電表封印，就此部分另構
    成刑法第352條之毀損文書罪嫌等語。惟按告訴乃論之罪，
    所謂合法告訴，係指有告訴權之人對於偵查機關申告犯罪事
    實，並明白表示希望訴追之謂（最高法院86年度臺上字第27
    92號判決意旨參照）。是「告訴」雖係告訴權人向偵查機關
    申告犯罪事實，並請求訴追所為之意思表示，其告訴以申告
    犯罪事實為已足，偵查機關不受其告訴罪名之拘束，然仍須
    告訴權人明白表示希望偵查機關訴追此部分犯罪事實之意思
    ，始得謂合法之告訴。本件證人即告訴代理人蔡宜真於警詢
    中雖曾指述克萊亞公司之電表封印遭破壞、CT2次側A相電流
    線遭剪斷之事實，但亦清楚表示僅提出竊盜、詐欺之告訴（
    參警卷第18至19頁），足見台電公司僅欲追究被告等人為克
    萊亞公司詐得少繳電費利益部分之犯罪事實，而不及於電表
    封印、電流線遭損壞部分之事實，檢察官認台電公司亦已就
    被告所涉毀損文書等罪嫌提出告訴，容有誤會；且檢察官於
    聲請簡易判決處刑書犯罪事實欄亦未敘明被告或證人魏文利
    破壞電表封印部分之事實，應認被告所涉毀損封印（文書）
    、電流線（物品）部分均未據合法告訴或起訴，本院無從審
    理。
　㈢被告雖曾為克萊亞公司詐得461,019元之不法利益，但因克萊
    亞公司已全數繳清台電公司追償之電費金額，有如前述，故
    台電公司所受損害均已獲賠償，被告亦未保有任何犯罪所得
    ，故不予宣告沒收。 
據上論斷，應依刑事訴訟法第452條、第299條第1項前段，刑法
第28條、第339條第2項、第41條第1項前段，刑法施行法第1條之
1第1項，判決如主文。　　
本案經檢察官蔡宜玲聲請以簡易判決處刑，檢察官董和平到庭執
行職務
中　　華　　民　　國　　110 　年　　11　　月　　24　　日
            刑事第二庭   審判長  法　官　 彭喜有
                                 法  官   洪士傑
                                 法  官　 蔡盈貞
以上正本證明與原本無異。
如不服本判決應於收受本判決後20日內向本院提出上訴書狀，並
應敘述具體理由。其未敘述上訴理由者，應於上訴期間屆滿後20
日內向本院補提理由書狀（均須按他造當事人之人數附繕本）「
切勿逕送上級法院」。 
　　　　　　　　　　　　　　　　 書記官   林耿慧　　　　
中　　華　　民　　國　　110 　年　　11　　月　　24　　日
附錄所犯法條：
刑法第339條　　　　　　　　　　　
意圖為自己或第三人不法之所有，以詐術使人將本人或第三人之
物交付者，處5年以下有期徒刑、拘役或科或併科50萬元以下罰
金。
以前項方法得財產上不法之利益或使第三人得之者，亦同。
前二項之未遂犯罰之。